【裁判字號】    92,上更(一),14
【裁判日期】    920227
【裁判案由】    違反槍砲彈藥刀械管制條例等
【裁判全文】
臺灣高等法院刑事判決                          九十二年度上更(一)字第一四號
    上  訴  人
    即  被  告  丙○○
                丁○○
    右二人共同
    指定辯護人  本院甲○辯護人  郭書益
右上訴人因違反槍砲彈藥刀械管制條例等案件，不服臺灣士林地方法院九十一年度訴
字第六十二號，中華民國九十一年七月二十二日第一審判決（起訴案號：臺灣士林地
方法院檢察署九十一年度偵字第一二一九七號）提起上訴，判決後經最高法院發回更
審，本院判決如左：
    主  文
原判決撤銷。
丙○○共同未經許可，持有手槍，累犯，處有期徒刑伍年陸月，併科罰金新台幣壹拾
貳萬元，罰金如易服勞役以銀元參佰元即新臺幣玖佰元折算壹日。扣案之中共製五四
式口徑七點六二ｍｍ制式半自動手槍壹支（槍身編號：00000000號，含彈匣
一個）沒收。
丁○○共同未經許可，持有手槍，累犯，處有期徒刑伍年貳月，併科罰金新台幣陸萬
元，罰金如易服勞役以銀元參佰元即新臺幣玖佰元折算壹日。扣案之中共製五四式口
徑七點六二ｍｍ制式半自動手槍壹支（槍身編號：00000000號，含彈匣一個
）沒收。
    事  實
一、丙○○於民國八十一年間因違反麻醉藥品管理條例案件，經臺灣板橋地方判處有
    期徒刑六月確定，於八十二年一月二十八日易科罰金執行完畢，丁○○曾有違反
    槍砲彈藥刀械管制條例前科，其另於八十一間年因犯傷害致死罪，經本院於八十
    三年十二月二十七日以八十三年度上更一字第四七四號判處有期徒刑八年確定，
    後經假釋並付保護管束，於九十年九月十九日假釋期滿執行完畢。
二、丙○○明知未經許可不得持有手槍，竟於八十二年間起，在臺北縣三重市中正、
    忠孝橋附近仍收受現已亡故之雲林縣籍友人「潘旭晃」（按真實姓名年籍均不詳
    之人）所交付具殺傷力、槍身編號：00000000號（起訴書誤認為000
    00000號）（扣案槍枝管制編號：0000000000號）之中共製五四
    式口徑七點六二ｍｍ制式半自動手槍一支（含彈匣一個）及無殺傷力、彈底標記
    均為三八Ｌ之七點六二厘米制式子彈二顆（經送鑑定結果，均因鑑驗而試射，均
    為不發彈，無殺傷力）於台北縣三重市○○○路一四五巷二弄六號二樓自宅或台
    北縣三重市、新莊市藏置而持有之，嗣於八十九年至九十年初間某日將前開手槍
    、子彈以報紙及塑膠袋封裝藏放於臺北縣三重市○○○路一一一號之三重果菜市
    場空地旁崗哨亭底座下，嗣於九十年十二月十日案發前之某日，與丁○○在三重
    果菜市場攤位聊天時，曾透露予丁○○知悉該槍、彈藏放之地點，在三重果菜市
    場內，且約定以「鴨頭」、「把車子開過來」為暗語，倘日後丙○○有需要時，
    便聯絡丁○○前往取之（是時丁○○僅知悉該槍、彈藏放地點，尚未至與丙○○
    共同持有之程度）。於九十年十二月十日晚上七時許（公訴人誤認為同晚八時許
    ），丙○○與蔡東禮（已判決無罪確定）欲一同前往臺北市大同區○○○路三二
    六號「月世界酒家」接續飲酒，丙○○已有酒意，即仗酒使氣，在即將抵達「月
    世界酒家」前，即持其行動電話（門號0000000000號）撥打予丁○○
    （門號0000000000號），告知丁○○暗語「把車開過來」、「鴨頭」
    ，丁○○隨即依丙○○於電話中以「把車開過來」等代表槍枝暗語之指示，駕駛
    車號ＬＫ—九二二五號小客車前往至該槍、彈藏放地點，即基於與丙○○共同未
    經許可持有手槍（含彈匣及前開不發之子彈二顆，以下同）之犯意聯絡，將前揭
    以報紙及塑膠袋封裝之手槍取出，持有該手槍，於丁○○取槍期間，丙○○與蔡
    東禮先至「月世界酒家」三樓三○三包廂內，接續飲酒（丙○○仍接續於同日晚
    上七時六、七分間許、同日晚上七時四十分許再以前開行動電話與丁○○聯絡取
    槍事宜，並告知在「月世界酒家」三樓三○三包廂內飲酒），同日晚上八時許（
    依丁○○之該行動電話通話記錄，其於同日晚七時四十分許接獲丙○○之來電時
    ，已抵至臺北市○○○路附近，於同日晚上八時二十八分許接獲他人來電時，已
    在「月世界酒家」三樓三○三包廂內飲酒），丁○○即將該槍、彈持至「月世界
    酒家」三樓三○三包廂內交付予丙○○，並與蔡東禮等三人一同飲酒（於飲酒之
    間，丙○○曾將該該槍放置於桌上，蔡東禮一時好奇，並非基於持有之意思，曾
    取起觀看後，立即交還予丙○○），渠等三人飲酒席間，因該酒店內某不詳姓名
    之女經理催促結帳，丙○○認為服務態度不佳，而心生氣憤，即取出該把該手槍
    置放桌上示威，並手持該把手槍接續在「月世界酒家」三樓三○三包廂外櫃檯前
    之走道上公然展示，並怒罵「幹你娘」、「不是來白吃白喝」等字眼，於同晚九
    時六分許，其中並有一不詳之中年男子以電話向警察機關報警，丁○○、蔡東禮
    見狀即上前制止、勸解，安撫丙○○不滿之情緒，丁○○一度將該手槍奪下並卸
    下彈匣，因遭丙○○怒斥「幹你娘，把槍還給我，你要害我被人打死」，丁○○
    遂將彈匣裝上後旋即將該槍枝交還丙○○，後經蔡東禮、丁○○及「月世界酒家
    」服務生乙○○勸阻、安撫後，並送三人下樓，離去之途中，蔡東禮因見丙○○
    仍有酒意，持有該支手槍，惟恐發生意外，為避免他人生命、身體之緊急危難，
    不得已而將該手槍取下，並放置入自己上衣內側口袋內，蔡東禮及丙○○隨即搭
    乘計程車準備離去，丁○○則準備駕車離去，於同晚九時二十分許，前已接獲報
    案而趕至之臺北市政府警察局大同分局延平派出所員警鐘金榮等人，在臺北市大
    同區○○○路三二六號「月世界酒家」外，當場將蔡東禮及丙○○所搭乘之計程
    車攔下，並在蔡東禮上衣內側口袋中查獲扣得前開具殺傷力之槍身編號：000
    00000號、槍枝管制編號：0000000000號、中共製黑星手槍一支
    （含彈匣一個）及彈匣中彈底標記均為３８Ｌ之七點六二厘米制式子彈二顆（經
    鑑定試射均無法擊發），始查悉上情。
三、案經臺北市政警察局大同分局移送臺灣士林地方法院檢察署檢察官偵查起訴。
    理  由
一、（一）、訊據惟被告丙○○於警、偵訊及原審暨本院調查、審理中均坦承於前開
    時、地取得該把手槍，並將之藏放於臺北縣三重市○○○路一一一號三重果菜市
    場旁之停車場出入口處旁之崗哨內（藏放地點仍未據實陳述，如後述），並曾告
    知丁○○該手槍藏放地點，及於九十年十二月十日晚上，以前開行動電話通知丁○○將該手槍取出持至臺北市大同區○○○路三二六號「月世界酒家」三樓三０
    三包廂內交付予伊，及在「月世界酒家」三樓櫃檯前之走道上公然展示前開手槍
    ，並怒罵「幹你娘」、「不是來白吃白喝」等字眼，丁○○見狀一度將該手槍奪
    下並卸下彈匣，並遭伊怒斥「幹你娘，你要害我被人打死」後，丁○○即把槍交
    還給伊，於離開「月世界酒家」時，蔡東禮將該手槍取去，嗣於臺北市大同區○○○路三二六號「月世界酒家」外為警查獲等情不諱，惟稱：判刑過重等語。
    （二）、被告丁○○則否認持有手槍之犯意，辯稱：係被告丙○○酒醉，乃電話
    通知其駕駛汽車載被告丙○○，並順便叫其至該崗哨取出以報紙及塑膠袋封裝之
    物品，其並無與被告丙○○約定「把車開過來」、「鴨頭」即代表手槍，其不知
    報紙及塑膠袋封裝之物品為手槍云云。
二、（一）、惟查右揭事實，業據被告丙○○於警、偵訊及原審暨本院調查、審理中
    均坦承不諱如前述，並經證人即臺北市政府警察局大同分局延平派出所員警鐘金
    榮及「月世界酒家」服務生乙○○結證屬實，並有具殺傷力之槍身編號：000
    00000號（扣案槍枝管制編號：0000000000號）中共製五四式口
    徑七點六二ｍｍ制式半自動手槍及子彈二顆扣案，及九十年十二月十日晚上「月
    世界酒家三樓監視器拍攝錄影帶及翻拍照片多張、被告丁○○之行動電話門號0
    000000000號、被告丙○○之行動電話門號0000000000門號
    於九十年十二月十日之雙向通聯紀錄、臺北市政府警察局勤務指揮中心受理各類
    案件記錄單、臺北市政府警察大同分局勤務指揮中心受理各類案件記錄表附卷足
    資佐證。二、又扣案手槍一支（含彈匣一個），具殺傷力之槍身編號：0000
    0000號（扣案槍枝管制編號：0000000000號）、中共製五四式口
    徑七點六二ｍｍ制式半自動手槍，槍管內具四條右旋來復線，機械性能良好，可
    擊發子彈，具殺傷力，另子彈二顆，彈底標記均為三八Ｌ之七點六二厘米制式子
    彈二顆，彈底具撞擊痕跡，均經試射無法擊發，係不發彈，均無殺傷力，此有內
    政部警政署刑事警察局九十年十二月十一日刑鑑字第二二九０五八號鑑驗通知書
    一紙在卷可稽。
三、被告丁○○於警訊中陳稱：「我們三人（指被告丙○○、蔡東禮、丁○○）喝酒
    ，正在暢飲時，有一位女經理進入包廂內說時間到了，然後小姐五、六位則相繼
    離開包廂，引起丙○○不滿，丙○○則以右手伸至腰右後方，將右開槍枝放於桌
    上示威，致女經理心生畏懼，趕快離開包廂，而丙○○拿起桌上槍枝辱罵「幹你
    娘」，大吵大鬧，在三樓走道上右手持手槍朝上示威，大罵該店「不是來白吃白
    喝」，對於該店相當不滿」等語（偵卷第二十一頁），被告丁○○於原審訊問時
    復陳稱：「（你是否解釋你當日手持該槍之情形即偵卷五十頁照片）我當時在櫃
    台邊，陳持手槍出來時，酒店內小姐看到有槍就害怕逃離，所以我就將陳之手槍
    搶下來，因此卷內照片是反握槍把，我就將槍放在身背後，並向當場之小姐稱「
    沒關係、沒關係」，小姐稱「你們把門（包廂）關起來、關起來」（原審九十一
    年二月二十日筆錄第十三頁），又被告丙○○左手持該手槍於在「月世界酒家」
    三樓三０三包廂外櫃檯前之走道上，其已略有醉意，並有忿怒不滿之情狀，現場
    月世界酒家員工之一女子在旁勸解，蔡東禮及被告丁○○亦均在走廊上，被告丁○○自被告丙○○手中取下該槍，並先將該槍子彈卸下後，左手反臥槍管，右手
    持取出之彈匣及子彈，再走到另一包廂之門口，開啟該包廂房門，右手由下向前
    拋（丟擲狀），旋左手持槍，右手狀似裝填子彈，再將槍枝交給被告丙○○，被
    告丙○○左手持槍在走廊走動，仍有忿怒不滿之情狀及醉意，現場該女子（月世
    界酒家員工）及蔡東禮仍持續勸解被告丙○○，被告丙○○左手仍持槍枝，經該
    九十年十二月十日月世界酒家內被告等活動之錄影帶載明筆錄在卷，復為被告等
    所承屬實無訛，且當時報案之人為男性中年人，聲音急促並稱：「一一○哦，南
    京西路月世界酒家好像有人帶槍，在外面，人在走廊上走，年輕人，穿黑褲牛仔
    衫，快一點、快一點。」等情，亦有原審當庭勘驗報案錄音屬實，有該筆錄及報
    案錄音帶附卷可稽（原審九十一年六月十四日筆錄）。
四、（一）被告丁○○於九十年十二月十一日警訊時陳稱：是在新莊住處接到丙○○
    電話要他到三重果菜市場旁空地拿一包東西並送去給他，所以依照丙○○的指示
    叫其「把車開過來」，是指暗語就是將槍拿過來，便依照他的指示到現場找槍，
    其並未將包裝拆開，是摸起來確定是槍、「外面之兄弟暗語指車子即係手槍，他
    又跟我強調係「鴨頭」，所以我便知道係槍枝」等語（偵卷第二三頁反面、第二
    五頁反面、第二六頁筆錄），又被告丙○○於警訊時即陳稱：「我叫丁○○邀宴
    時，叫他把車子開過來（指右開手槍拿過來）」（偵卷第十四頁反面筆錄），被
    告丙○○在同一次偵訊時亦自白稱：在電話中講「把車開過來」，丁○○就聽得
    懂等語（偵卷第六六頁反面筆錄），是由被告二人該次所陳內容，應可認二人早
    有約定「把車開過來」、「鴨頭」就是拿槍的暗語，否則「槍」和「車子」、「
    鴨頭」不論是發音意思等等均風馬牛不相及，丁○○如何聽出其真意；（二）、
    抑且，若非被告丁○○早已經由被告丙○○告知該手槍藏放地點，於被告丙○○
    通知丁○○拿取該手槍時，即能以短暫之三通簡短之行動電話連絡（依卷附之被
    告陳昱、丁○○之通聯記錄所載各九十二秒、三十二秒、三十秒）即能至被告丙○○所藏放該手槍之地點，迅速拿取該把手槍。（三）、又被告丙○○、丁○○
    於歷次訊問時，已自承於渠二人談話時，即已談及該手槍藏放之地點，雖渠二人
    就藏放之地點、藏放之談話時間，有所不符（九十一年一月二十八日、九十一年
    五月三日原審訊問筆錄、九十一年四月二十五日原審勘驗筆錄），惟被告丙○○
    就有手槍藏放在「某處」之情，確已告知被告丁○○知悉（因被告丙○○、丁○○就該手槍確實藏放之地點均未據實自白，如後述）。（四）、再者，被告丙○○稱是因為酒醉才叫丁○○開車過來，意識不清，記不得當時到底在電話中怎麼
    跟丁○○說云云，然由被告丙○○行動電話（0000000000）之通聯記
    錄所顯示，被告丙○○是在該日七時一分和丁○○（0000000000）第
    一通電話，且此被告丙○○電話之發話地點（基地台位置在臺北市大同區○○○
    路二九七號十一樓頂，丁○○之行動電話基地位置在臺北縣新莊市○○街一二六
    ─五號）與第二通七時七分之發話地點不同（被告丙○○基地位置在大同區○○○○段三十五號十一樓頂，丁○○之基地位置在新莊市○○街二三巷十三號），
    顯見被告丙○○撥打第一通電話時，應是甫到月世界酒家附近，還未進入月世界
    酒家，參以是日七點前後被告丙○○有密集打十幾通電話之情況，丙○○意識應
    尚清楚，其辯稱意識不清顯係避重就輕之詞；（五）、且「車子」若係被告丙○○、丁○○事後所翻異稱：指被告丁○○駕駛汽車來搭載云云，何以於被告等離
    開「月世界酒家」時，被告丙○○與蔡東禮未搭乘被告丁○○所駕駛之汽車，反
    而係共同攔乘計程車離去時而為警查獲。
五、至被告丙○○、丁○○警訊、偵訊時陳稱被告丙○○取得該把手槍後，並將前開
    手槍、子彈藏放於三重市○○○路一一一號之三重果菜市場內其攤位旁空地之草
    叢中云云，檢察官據以亦誤認定上情，然原審於九十一年二月二十五日履勘被告
    丙○○所指藏放該把手槍之地點即臺北縣三重市○○○路一一一號之三重果菜市
    場內其攤位旁空地時，並無其所指之草叢，被告丙○○始又陳稱：停車場原是垃
    圾堆，槍原放在牆邊草叢，改建時將槍帶回家，等改建後認家中不安全，便放在
    停車場崗哨，用報紙包住，以膠帶黏於下方墊板底部云云。被告丁○○亦改稱是
    在票亭（即崗哨）右側夾層處云云（見原審卷台北市政府警察局大同分局陳報照
    片丁○○手指處），此有原審勘驗筆錄及現場照片在卷可稽，被告丙○○、丁○○就藏放手槍之地點所述前後不符，彼此亦有矛盾，且被告丙○○所稱藏放之地
    點，亦係人車出入頻繁、地點並非隱密之公共場所，復經日曬雨淋無良好之遮蔽
    之位置，然該把手槍仍機械性能良好，外觀且無鏽蝕之痕跡（見卷附手槍照片）
    ，所稱藏放地點，在在均與常情有違，因被告丙○○、丁○○仍始終並未供明，
    自僅能逕依被告丙○○、丁○○供述地點之概略及參酌渠二人之行動電話通聯記
    錄予以認定藏放手槍之地點為臺北縣三重市、新莊市附近。再者，被告丙○○所
    稱該手槍係友人「潘旭晃」所交付等語，確有雲林縣籍「潘旭晃」之人，有該人
    之年籍資料在卷可稽，公訴人認為無「潘旭晃」之年籍可考，雖尚有誤會，雖無
    積極證據證明被告丙○○所陳實在，其持有該手槍係來自「潘旭晃」處而寄藏之
    ，而論以情節較重之寄藏手槍罪，然亦不影響被告丙○○持有手槍罪之成立。
六、按持有罪屬行為繼續之繼續犯，其持有伊始至查獲為止，犯罪行為均在繼續中，
    其違法性及可罰性亦未可終止，被告丙○○所為持有手槍犯行橫跨前案有期徒刑
    執行完畢之前後，既未逾五年，仍屬累犯，最高法院八十九年度台上第三九二號
    判決參照）。被告丙○○、丁○○有事實欄所載之犯罪科刑執行情形，有本院被
    告全國前案紀錄表一份在卷可按，其受有期徒刑之執行完畢後，五年以內再犯本
    件最重本刑為有期徒刑以上之罪，均為累犯，應依刑法第四十七條規定加重其刑
    。
七、核被告丙○○所為，係犯槍砲彈藥刀械管制條例第七條第四項未經許可持有手槍
    罪。被告丙○○各與被告丁○○間就上開持有手槍之犯行，有犯意之聯絡，行為
    之分擔，為共同正犯。按槍砲彈藥刀械管制條例第七條第四項之未經許可持有手
    槍罪屬行為繼續之繼續犯，其持有伊始至查獲為止，犯罪行為均在繼續中，其違
    法性及可罰性亦未可終止，被告丙○○所為持有手槍犯行橫跨前案有期徒刑執行
    完畢之前後，既未逾五年，仍屬累犯（最高法院八十九年度台上第三九二號判決
    參照）。被告丙○○有事實欄所載之犯罪科刑執行情形，有臺灣高等法院被告全
    國前案紀錄表一份在卷可按，其等受有期徒刑之執行完畢後，五年以內再犯本件
    最重本刑為有期徒刑以上之罪，均為累犯，應依刑法第四十七條規定加重其刑。
八、原審據以論罪科刑，固非無見，惟查其認被告丙○○持槍大罵，造成店內人員紛
    紛走避，參諸槍枝殺傷力強，動輒使用易傷害人命，此為公眾所周知，報案人且
    因而驚慌報警，被告丙○○於公眾得出入場所持槍咆哮，顯有恐嚇之意，而其斯
    時神智尚屬清楚，亦如前述，因認被告丙○○另觸犯刑法第三百零五條之恐嚇罪
    ，所犯之槍砲彈藥刀械管制條例之持有手槍罪與恐嚇危害安全罪間有方法結果之
    牽連關係，應從一重之未經許可持有手槍罪論處，及被告丙○○所犯之恐嚇罪部
    分雖未據公訴人予以起訴，惟此犯行與其已起訴之持有手槍部分具有牽連犯之裁
    判上一罪關係，為起訴效力所及，得併予審究，及認被告丙○○、丁○○、蔡東
    禮共同未經許可，持有手槍，然查：（一）、被告蔡東禮並未共同持有手槍，且
    已經判決無罪確定，原判決此部分即非允洽；（二）、被告丙○○始終否認其在
    上開月世界酒家持槍怒罵，有恐嚇他人之意思，原審勘驗卷附錄影帶畫面，酒家
    方面僅有女經理乙○○在場勸解，且證人乙○○亦迭次到庭證稱：被告丙○○並
    未對任何酒家內之人員恐嚇，伊自己亦不感覺害怕等語，自難認被告被告丙○○
    另有恐嚇之犯行，原審對於被告丙○○另以有恐嚇罪相繩，尚嫌無據。被告丁○○上訴否認犯罪，雖無理由，被告丙○○上訴指摘原判決量刑過重，非無理由。
    惟原判決既有可議，自應由本院予以撤銷改判。爰審酌被告丙○○前有犯罪前科
    ，其持有前開手槍，期間長達數年之久，復因仗酒使氣，在「月世界酒家」三樓
    三○三包廂內及其外櫃檯前之走道上公然展示他人，危害社會治安甚鉅，被告丁○○前已有槍砲彈藥刀械管制條例前科，復再犯同條例之罪，及被告丙○○於持
    把手槍在「月世界酒家」三樓三０三包廂外櫃檯前之走道上公然展示時，上前制
    止、勸解，安撫丙○○不滿之情緒，並一度將該手槍奪下並卸下彈匣，因遭丙○○怒斥，始又將槍還予被告丙○○等情及渠等之智識程度、生活狀況及其犯罪目
    的、手段、犯罪後態度等一切情狀，分別量處如主文第二項、第三項所示之刑，
    並就併科罰金部分諭知易服勞役之折算標準。
九、至扣案之槍身編號：00000000號（公訴人認誤00000000號）、
    （獲案槍枝管制編號：0000000000號）、中共製五四式口徑七點六二
    ｍｍ制式半自動手槍一支（含彈匣一個），係屬於違禁物，爰依刑法第三十八條
    第一項第一款之規定宣告沒收。至鑑定時已試射之彈底標記均為三八Ｌ之七點六
    二厘米制式子彈二顆，均為不發彈，無殺傷力，非違禁物，自無庸宣告沒收，併
    此敘明。
據上論斷，應依刑事訴訟法第三百六十九條第一項前段、第三百六十四條、第二百九
十九條第一項前段，槍砲彈藥刀械管制條例第七條第四項，刑法第十一條前段、第二
十八條、第四十七條、第四十二條二項，罰金罰鍰提高標準條例第二條，現行法規所
定貨幣折算新台幣條例第二條判決如主文。
本案經檢察官劉靜婉到庭執行職務。
中    華    民    國    九十二  年    二        月      二十七          日
                              臺灣高等法院刑事第二十一庭
                                  審判長法  官  葉  騰  瑞
                                        法  官  黃  國  忠
                                        法  官  江  國  華
右正本證明與原本無異。
如不服本判決應於收受送達後十日內向本院提出上訴書狀，其未敘述上訴之理由者並
得於提起上訴後十日內向本院補提理由書（均須按他造當事人之人數附繕本）。
                                        書記官  王  嗣  瑩
中      華      民      國    九十二    年      三      月      三      日
附錄：本案論罪科刑法條全文
槍砲彈藥刀械管制條例第七條第四項：
未經許可，無故持有、寄藏或意圖販賣而陳列第一項及第二項所列槍砲之一者，處一
年以上七年以下有期徒刑。
刑法第三百零五條：
以加害生命、身體、自由、名譽、財產之事恐嚇他人，致生危害於安全者，處二年以
下有期徒刑、拘役或三百元以下罰金。


司法院資訊處製作；財團法人民間司法改革基金會備份。
